【裁判字號】    90,訴,356
【裁判日期】    900424
【裁判案由】    虛報進口貨物
【裁判全文】
高雄高等行政法院判決                               九十年度訴字第三五六號
                              .
    原      告  豪馬國際股份有限公司
    代  表  人  甲○○董事長
    訴訟代理人  丙○○  律師
    被      告  財政部高雄關稅局
    代  表  人  乙○○局長
    訴訟代理人  曾瑞豐
                楊顯禎
右當事人間因虛報進口貨物事件，原告不服財政部關稅總局中華民國八十九年十一月
二十九日台關訴壬字第八九０二七四號訴願決定，提起行政訴訟。本院判決如左：
    主  文
原告之訴駁回。
訴訟費用由原告負擔。
    事  實
甲、事實概要：
    原告於民國八十九年六月二十二日委由江山報關有限公司向被告中島支局報運馬
    來西亞產製CYLINDRICAL LOCKSET乙批（進口報單第BD/八九/V九九０/００一九
    號），電腦核定按Ｃ３方式通關，經該支局派員查驗結果，封有中國海關封條，
    認定來貨產地為中國大陸，且非屬由經濟部公告准許間接進口之大陸物品，認原
    告顯有虛報進口貨物產地，涉及逃避管制之違法行為，乃依照海關緝私條例第三
    十七條第三項轉據同條例第三十六條第一、三項之規定科處原告貨價一倍之罰鍰
    計新台幣（下同）八十萬零六百六十九元，併沒入涉案貨物。原告不服，聲明異
    議，未獲變更，提起訴願，亦遭決定駁回，遂提起行政訴訟。
乙、兩造聲明：
一、原告聲明：求為判決訴決定及原處分均撤銷。
二、被告聲明：求為判決原告之訴駁回。
丙、兩造主張之理由：
一、原告起訴意旨略謂：
（一）本案貨品為中國大陸產製，原告係於被查獲後始知之，在此之前並不知情。且
      本案均依國際貿易實務，買賣雙方於貨物成交時即有明確約定所訂購之名稱，
      品質、規格、產地等條件，對方自應依約定之內容交貨，此觀進口報單即明。
      被告調查結果認為「本件裝蓮涉案貨物之貨櫃，依貨櫃動態表所載，係由香港
      領空櫃出站，裝貨後再重櫃進站、裝船，轉運到新加坡，並未卸船，整櫃轉船
      ，轉運到高雄港」等語，然上情實非被告明知或可得而知。被告又以「如此既
      費時且徒增營運成本輾轉運輸交付貨品，顯不符商業經營原則並違常情，且中
      國大陸為尚屬廉價勞工地區，新加坡為貿易發達國家，地處東南亞，鄰近中國
      大陸，自該國進口是類勞力密集之產品，即應多方謹慎查證產地，並據實申報
      ，以免受罰」等諸，按原告自新加坡進口是類勞力密集之產品，已於事前約明
      為馬來西亞製品，而馬來西亞亦屬於勞力密集之國家。原告向該新加坡廠商進
      口喇叭鎖亦已行之多年（本件屬第十二批，為去年之第四批）。再以，香港、
      新加坡俱為貿易發達之地，推原其故，其國際貿易之條件遠遠優於其他國家有
      以致之，如港口現代化設備、資訊發達、各種商品應有盡有一樣俱全、船期頻
      繁等，故貿易商購貨之成本每較直接從生產地國購買之價格為便宜，各國貿易
      商亦均直接與香港、新加坡貿易商接洽進出口生意而非與生產國之廠商接洽，
      此乃眾所週知之事實，原告向新加坡廠商訂購馬來西亞出產之貨物，亦尋此一
      途徑，故以國家之立場而言，實無要求一般正常貿易廠商必須每批貨物均應至
      產地查證並防止其中被掉包以大陸貨物充數之特殊注意義務。原告從一九九六
      年第一批開始迄去年第十一批止均向EDEKA公司訂購馬來西亞製之喇叭鎖而順
      利完成交易，此次買賣亦同此模式，原告如何能預知該新加坡廠商，竟自中國
      大陸進口此批喇叭鎖之突變動作，稽之國際貿易實務，第十二批（本批）之交
      易既跟以前各批相同約定為馬來西亞製品，及第一批至第十一批均順利之情形
      下，殊不可能要求原告在此次第十二批交易時，必須如何與第一批至第十一批
      交易為不同之注意，且謂第十二批即本批交易因被查獲即謂原告未多方查證產
      地而有過失。況被告於訴願決定前均未引「海關管理進出口貨棧辦法」之規定
      ，貨主可申請看樣，何能責原告對海關法令生疏者必應有如此之注意義務，且
      申請看樣應屬例外，一般而言，應無必要，要難謂原告無申請看樣，即謂原告
      有過失，顯屬本末倒置，有失公平及誠信原則。
（二）被告又謂原告被查獲有虛報產地情事時，始向賣方查證，才獲告知來貨為大陸
      物品云云，按原告因確信本件貨物，新加坡廠商即EQEKA公司亦會跟以前一樣
      遵照雙方約定以馬來西亞出產之喇叭鎖交付原告，故被告被查獲時至為震驚，
      且認茲事體大，當然會向賣方理論求證，始知為中國大陸物品，此情亦原告始
      料所未及，對原告而言不啻為一事變。任何人處於原告之地位均無從注意之，
      原告自無過失之可言。
（三）原告為一優良廠商，有經濟部國際貿易局編印之出進口績優廠商名錄可資佐證
      ，且喇叭鎖係木門之配件，僅是應客戶方便而進口，在原告公司去年全年營業
      額總數中所占比例僅百分之一．八而已，可謂微乎其微，原告實無違法之必要
      。又依一般買賣實況，無分中外，如非賣方本身生產而有仲介居間之情形，其
      仲介居間人自不可能將製造產品公司之名稱、地址等商業機密透漏給買方而喪
      失商機之理，此亦仲介業存在之原因所在，故原告僅自新加坡廠商EDEKA公司
      處得知該喇叭鎖係馬來西亞製品非大陸製品無訛，至於在馬來西亞何處製造？
      該公司名稱如何？任何人處於原告之立場均無庸查知，亦無法查知，亦人力、
      物力所不允許。
（四）雖原告第五批進口貨中，因溢裝喇叭鎖四００只而被內政部警政署保安警察第
      三總隊第三大隊第四中隊於執行落地追蹤中，查獲虛報數量偷漏關稅之情事，
      然該案僅短繳進口稅二五、七七０元而已，其金額至微，顯非故意偷漏關稅，
      況此不僅與虛報產地無關，且更能證明原告並無虛報產地，換言之。從進口第
      一批至該第五批甚至第十一批均無虛報產地之問題，要難執為自該第五批後原
      告對產地應特別注意之論據。
（五）又企業如經證明第一次在不知情下，進口大陸貨物，則宜准予錄案退關，並予
      警告，為行政院台財字第一○○九三號令函所釋示，原告可謂第一次在不知情
      下進口大陸貨物，揆之上開函釋所示，亦應准原告退運以符公平下義。
（六）綜上說明，足證原告並無故意過失，訴願決定及原處分均有不當，請判決如訴
      之聲明，以維公平正義。
二、被告答辯意旨略謂：
（一）本案貨品為中國大陸產製，為原告所不爭。次依國際貿易實務，買賣雙方於貨
      物成交時，即有明確約定所運貨物之名稱、廠牌、品質、規格、產地：：：等
      條件，雙方悉依約定之程序交貨。經查本件裝運涉案貨物之貨櫃，依貨櫃動態
      表所載，係由香港領空櫃出站，裝貨後再重櫃進站、裝船，轉運到新加坡未卸
      船，整櫃轉船，轉運到高雄，若非原告授意，國外發貨人豈有以如此既費時且
      徒增營運成本輾轉運輸交付貨品，顯不符商業經營原則並違常情；另查原告自
      八十七年底後，向被告報運進口與本案相同貨品共有七批，其中六批，經電腦
      抽中按Ｃ１（免審免驗）方式通關放行，另一案（進口報單第ＢＣ／八七／Ｖ
      五九五／ＯＯ三三號亦經電腦抽中按Ｃ１（免審免驗）方式通關放行，嗣經內
      政部警政署保安警察第三總隊第三大隊第四中隊於執行落地追蹤，查獲虛報數
      量偷漏關稅之情事，並經以被告高雄關稅局（八七）前鎮字第一Ｏ三三號處分
      書科處罰鍰確定在案，因該七批均抽中免驗，詳情為何，不得而知，惟查原告
      他批進口相同貨物經獲通關或未被查獲有虛報產地之情事縱屬實在，要難執為
      認定本次報運進口貨物，亦無虛報產地之情事，且中國大陸為遠較新加坡、馬
      來西亞廉價勞工地區，新加坡為貿易發達國家，地處東南亞，鄰近中國大陸，
      自新加坡進口他國（馬來西亞）產製喇叭鎖時，原告自始即知所進口之喇叭鎖
      極為廉價，是類勞力密集之產品，況原告曾向與本案同一新加坡之賣方購買相
      同貨品，而有虛報數量之事實，原告即應遂批對貨品之訂約、生產、包裝及進
      口等事項予以積極注意之義務，並據實申報，以免受罰，原告不為此圖，卻以
      前幾次均獲通關或未被查獲有虛報產地之情事，而對本批進口貨物之產地疏於
      查證，致被海關查獲有虛報產地時，始向賣方查証，方獲告知來貨為中國大陸
      物品，其顯有疏於查證之過失，依司法院第二七五號解釋意旨，自應受罰。自
      不能以發貨人不守約而解免其責。
（二）查進口貨物是否有虛報情事，係以報單上原申報者與實際來實是否相符為認定
      之依據，核與原告身份及佔全年營業額總數中比例多寡無涉。本案違法行為有
      如前述，且至為明確，依法自應受罰。
（三）原告經營國際貿易，當知我國國情不同，甚多大陸產品不得輸入，自當小心查
      證，免涉不法。觀其事後查證結果該貨品係屬大陸產品，足見查證工作並無困
      難。且原告亦可依「海關管理進出口貨棧辦法」第十九條規定，於投單報關前
      ，向海關申請看樣，均可輕易查覺來貨為大陸物品。按廠商報運貨物進口，應
      以誠實申報為義務，又查現行進口貨物通關係採申報與查驗制度，進口貨物如
      有實到貨物與原申報不符並涉及逃避管制情事者，應受海關緝私條例有關規定
      論處，是原告為其自身權益，避免因虛報觸法而受罰，自應在報關前主動查明
      來貨之正確產地再行申報。本案原告疏於查證，致有虛報產地之情事，難謂無
      過失。
（四）綜上所述，原告之主張無理由，請判決如訴之聲明。
    理  由
一、按「報運貨物進口而有左列情事之一者，得視情節輕重，處以：：：四、其他違
    法行為。」「有前二項情事之一而涉及逃避管制者，依前條第一項及第三項論處
    。」及「私運貨物進口：：：者，處貨價一倍至三倍之罰鍰。」、「前二項私運
    貨物沒入之。」分別為海關緝私條例第三十七條第一項第四款、第三項及第三十
    六條第一項、第三項所明定。次按進口非屬「臺灣地區與大陸地區貿易許可辦法
    」第七條規定准許輸入之大陸地區物品者，即構成進口禁止輸入之物品而涉及逃
    避管制之違法行為。
二、經查：
（一）本件原告向被告所屬中島支局報運本件貨物CYLINDRICAL LOCKSET乙批（進口
      報單第BD/八九/V九九０/００一九號），原申報產地為馬來西亞，經該支局派
      員查驗結果，裝載來貨貨櫃固封有中國海關拱北關Ｉ71150號封條，認定來貨
      產地為中國大陸，核與原申報產地不符，為原告所不爭執，進口報單查驗註記
      「一、來貨貨櫃有大陸中國海關拱北關Ｉ71150之Cable封條固封。二、：：開
      櫃查驗來貨申報產地馬來西亞，但貨以及內外包裝均無產地標示。」有進口報
      單、被告中島支局八九─０九八號緝私報告表、附原處分卷可稽，且來貨非屬
      於由經濟部依台灣地區與大陸地區貿易許可辦法第七條規定公告准許間接進口
      之大陸物品，是原告顯有虛報進口貨物產地，並逃避管制之行為，洵堪認定。
（二）原告既從事進口貿易，為盡誠實申報之義務，原告理應查明法令規定來貨是否
      開放進口，亦應查明來貨之正確產地再行申報，豈可僅憑雙方買賣契約之約定
      ，即據以申報來貨之產地，而不向賣方查證。以現今電訊發達，原告向賣方查
      明正確產地及督促賣方勿售大陸產製之管制物品並無困難，如原告事後之查證
      一般。況本件裝運涉案貨物之貨櫃，依貨櫃動態表所載，係在香港領空櫃出站
      ，裝貨後再重櫃進站、裝船，轉運到新加坡未卸船，轉運到高雄，即來貨係從
      香港起運，亦有貨櫃電腦資料附於原處分卷可憑，與原申報起運口岸為新加坡
      不符。是其既不向賣方查證，即據以申報來貨之產地，顯有疏失至明，原告既
      係優良廠商，更應注意查證之義務，要難以其前進口十一批貨品均無虛報產地
      問題，即解免其查證注意之義務。
（三）又現行進口貨物通關係採申報與查驗制度，進口貨物如有實到貨物與原申報不
      符並涉漏稅或逃避管制等情事者，應受海關緝私條例有關規定論處，是原告為
      其自身權益，避免因虛報觸法而受罰，自應在報關前主動查明來貨之正確產地
      再行申報，又為確定產地是否與原訂契約相符時，可依海關管理進出口貨棧辦
      法第十九條規定，向海關申請先看貨再申報；如發現到貨不符時，即可依進出
      口貨物查驗及取樣準則第十九條之規定，向海關事先報備，申請退運。雖上開
      海關管理進出口貨棧辦法第十九條第一項、海關徵收規費規則第四條第一款第
      九目規定，固非規定進口人有看樣、檢視貨物之義務，然原告既有確定所申報
      內容與實到貨物相符之義務，且可由上開看樣、檢視規定或其他方法（如裝船
      前驗貨等）確定而不為，自有應注意、能注意而疏未注意之過失，依司法院第
      二七五號解釋，仍應受行政罰責。亦不能以不知有上開看樣或檢視規定或進行
      看樣、檢視耗費時間冀求免責。是故原告所稱申報進口前無從查明來貨之產地
      云云，並非屬實。
（四）再以台灣地區與大陸地區貿易許可辦法（經濟部經貿00000000號令
      修正）第七條第一款規定，大陸地區物品非屬主管機關公告准許輸入者不得進
      口；查本案來貨非屬經濟部公告准許間接進口之大陸物品，又來貨貨櫃上有大
      陸海關封條，原告自新加波進口上述物品，理當特別審慎注意以防進口大陸物
      品情事發生，而盡誠實申報之義務，故本案虛報產地，逃避管制，依法即不能
      免罰及退關。而原告不能證明其在不知情下，進口大陸貨物，自無行政院台財
      字第一○○九三號函釋之適用予以錄案退關。
三、綜上所述，被告所為處分，並無違誤。訴願決定予以維持，亦無不合。原告起訴
    論旨，核無理由，應予駁回。
據上論結，本件原告之訴為無理由，爰依行政訴訟法第一百九十五條第一項後段、第
九十八條第三項前段，判決如主文
中     華     民     國     九十     年      四      月      二十四     日
                            高雄高等行政法院第三庭
                                        審判長法官    林 茂 權
                                        法      官    江 幸 垠
                                        法      官    戴 見 草
右為正本係照原本作成。
如不服本判決，應於判決送達後二十日內向本院提出上訴書狀，其未表明上訴理由者
，應於提起上訴後二十日內向本院提出上訴理由書（須按對造人數附繕本）；如於本
判決宣示或公告後送達前提起上訴者，應於判決送達後二十日內補提上訴理由書（須
附繕本）。未表明上訴理由者，逕以裁定駁回。
提起上訴應預繳送達用雙掛號郵票七份（每份三十四元）。
中      華      民      國     九十     年      四      月    二十四    日
                                        法院書記官    藍 慶 道


司法院資訊處製作；財團法人民間司法改革基金會備份。
